臺灣臺南地方法院刑事判決　　　　　　　 96年度易字第745號
公　訴　人　臺灣臺南地方法院檢察署檢察官
被　　　告　丁○○
上列被告因詐欺案件，經檢察官提起公訴（96年度偵緝字第319
、320號），本院判決如下：
    主  文
丁○○共同連續意圖為自己不法之所有，以詐術使人將本人之物
交付，處有期徒刑壹年，減為有期徒刑陸月，如易科罰金，以銀
元佰元即新台幣玖佰元折算壹日。
    事  實
一、丁○○明知戊○○（原名洪忠仁及洪祥有，業經本院判處有
    期徒刑四月確定）並無繳納貸款之資力及購車之真意，二人
    竟共同基於為自己不法所有之犯意聯絡，由戊○○將其個人
    之國民身分證及印章交與丁○○，再由丁○○於民國94年3
    月3日與日勝汽車股份有限公司（下稱日勝公司）之業務員
    乙○○，約定以新臺幣（下同）46萬8,000元價格，向日勝
    公司購買車號2465-LW號自小客車一輛，並偽以該車設定動
    產抵押方式，向交通銀行股份有限公司（下稱交通銀行）申
    請購車貸款46萬8,000元，致交通銀行陷於錯誤，誤認戊○○具有償還購車貸款之資力，而於同年月8日如數核撥貸款
    至日勝公司指定之帳戶內。惟丁○○取得取得上開車輛後，
    即於94年3月28日，經由戊○○簽立買賣合約書及讓渡書，
    將上開車輛以10萬元之價格售與吳林秀美。嗣戊○○自94年
    4 月8日第一期起，即不履約繳納分期付款，交通銀行於94
    年4 月20日將本件債權移轉讓與奇異資融股份有限公司（下
    稱奇異公司），經奇異公司對戊○○提出告訴，經偵查後始
    得知上情。
二、丁○○又基於意圖為自己不法所有之概括犯意，利用庚○○
    委託辦理購車貸款之機會，先於94年3月10日透過甲○○以
    庚○○之名義向安泰商業銀行股份有限公司（下稱安泰銀行
    ）申請購車貸款39萬元。丁○○隨即以15萬元之價格向己○○所經營之日鼎汽車材料行購買車號ZF-3449號自用小客車
    一輛，並於交付5萬元訂金後，由己○○於94年3月24日將上
    開車輛過戶在庚○○名下，致使安泰銀行於審核後陷於錯誤
    ，誤認確係庚○○欲辦理購車貸款，而於同年月25日核撥貸
    款31萬元匯入甲○○所借用之游士弘設於台新國際商業銀行
    股份有限公司（下稱台新銀行）永福分行之帳戶（帳號：00
    000000000000）內，甲○○再於同日將款項31萬元提領後交
    付丁○○。嗣丁○○取得款項後，並未支付己○○尾款取得
    車號ZF-3449號自用小客車，而庚○○因遲未取得車輛，復
    向安泰銀行查詢得知貸款已撥付，始知受騙。
三、案經台灣台南地方法院檢察署檢察官自動檢舉及庚○○訴由
    臺南市警察局第三分局報請台灣台南地方法院檢察署檢察官
    偵查起訴。
    理  由
一、上揭犯罪事實，訊據被告丁○○供認不諱，犯罪事實一之部
    分，核與證人戊○○於偵查中之證述、證人乙○○於警詢及
    偵查中之證述相符，並有放款契約書、車輛動產抵押契約書
    、動產擔保交易動產抵押設定登記申請書、本票、代理交車
    証明書、讓渡書、買賣合約書影本各一紙，暨內政部警政署
    刑事警察局94年10月17日刑紋字第0940155738號鑑驗書一份
    附卷可稽；犯罪事實二之部分，核與證人庚○○於警詢及偵
    查中之證述、證人己○○於偵查中之證述、證人甲○○於偵
    查中之證述相符，並有安泰銀行汽車貸款申請書、審核報告
    書、台新銀行永福分行游士弘帳戶資金往來明細各一份附卷
    可稽。是被告罪證明確，犯行堪以認定。
二、新舊刑法比較適用方面:
    按行為後法律有變更者，適用行為時之法律。但行為後之法
　  律有利於行為人者，適用最有利於行為人之法律，刑法第二
    條第一項定有明文。查被告行為後，刑法已於九十四年二月
    二日修正公布，並於九十五年七月一日生效施行。茲比較本
    案所涉新舊刑法如下：
(一)、修正後之刑法第二十八條，將原規定作文字修正，僅有「實
    施」及「實行」用語之區別，無關刑罰之變動，自無比較新
    舊法適用之問題，自應適用裁判時法之新刑法第二十八條之
    規定（最高法院九十五年第二十一次刑事庭會議決議參照）
    。
(二)、按被告行為後，刑法第五十六條之連續犯規定，業於九十四
    年一月七日修正公布刪除，並於九十五年七月一日施行，則
    被告所犯上述各罪應依數罪併罰之規定分論併罰，此刪除雖
    非犯罪構成要件之變更，但顯已影響行為人刑罰之法律效果
    ，自屬法律有變更，比較新、舊法結果，修正後之規定並非
    較有利於被告，依刑法第二條第一項前段規定，仍應適用較
    有利於被告之行為時法律（即舊法）論以連續犯（最高法院
    九十五年第八次刑事庭會議決議參照）。
(三)、被告於行為時之刑法第四十一條第一項前段規定：「犯最重
    本刑為五年以下有期徒刑以下之刑之罪，而受六個月以下有
    期徒刑或拘役之宣告，因身體、教育、職業、家庭之關係或
    其他正當事由，執行顯有困難者，得以一元以上三元以下折
    算一日，易科罰金。」，又被告行為時之易科罰金折算標準
    ，修正前罰金罰鍰提高標準條例第二條前段（現已刪除）規
    定，就其原定數額提高為一百倍折算一日，則本件被告行為
    時之易科罰金折算標準，應以銀元三百元折算一日，經折算
    為新臺幣後，應以新臺幣九百元折算為一日。惟九十五年七
    月一日修正公布施行之刑法第四十一條第一項前段則規定：
    「犯最重本刑為五年以下有期徒刑以下之刑之罪，而受六個
    月以下有期徒刑或拘役之宣告者，得以新臺幣一千元、二千
    元或三千元折算一日，易科罰金。」，比較修正前後之易科
    罰金折算標準，以九十五年七月一日修正公布施行前之規定
    ，較有利於被告，自應依刑法第二條第一項前段，適用修正
    前刑法第四十一條第一項前段規定，諭知易科罰金之折算標
    準。
三、核被告所為，係犯刑法第339條第1項之詐欺取財罪嫌。被告
    先後二次犯行，時間緊接，所犯又係構成要件相同之罪名，
    顯係基於概括犯意為之，依修正前刑法第56條連續犯規定論
    以一罪，並加重其刑。又被告與戊○○二人間，就犯罪事實
    一部分之犯行，具有犯意之連絡及行為之分擔，均為共同正
    犯。爰審酌被告之品行、犯罪之動機、目的、手段、犯罪所
    得利益、犯罪後態度等一切情狀，量處如主文所示之刑，以
    資懲儆。又中華民國96年罪犯減刑條例於96年6月15日制定
    ，於96年7 月16日施行，被告本件犯罪在96年4月24日以前
    ，合於中華民國96年罪犯減刑條例第2條第1項所規定之減刑
    條件，且無該條例第3條「宣告逾有期徒刑一年六月之刑」
    之不予減刑之情形，爰依該條例第2條第1項第3款規定減其
    刑期二分之一，並諭知易科罰金之折算標準。
據上論斷，應依刑事訴訟法第299條第1項前段，刑法第2條第1項
前段、第28條、第339條第1項，修正前刑法第56條、第41條第1
項前段，修正前罰金罰鍰提高標準條例第2條，刑法施行法第1條
之1第1項、第2項前段，中華民國96年罪犯減刑條例第2條第1項
第3款、第7條第1、2項、第9條，判決如主文。
本案經檢察官丙○○到庭執行職務。
中　　華　　民　　國　　96　　年　　11　　月　　22　　日
　　　　　　　　　刑事第一庭  審判長法　官　陳顯榮
                                    法　官  柯顯卿
                                    法　官  鍾邦久
以上正本證明與原本無異。
如不服本判決應於收受本判決後10日內向本院提出上訴書狀，並
應敘述具體理由。如未敘述上訴理由者，應於上訴期間屆滿後20
日內向本院補提理由書狀（均須按他造當事人之人數附繕本）「
切勿逕送上級法院」。
　　　　　　　　　　　　　    　　　書記官  陳麗雅
中　　華　　民　　國　　96　　年　　11　　月　　22　　日
附錄本案論罪科刑法條：
中華民國刑法第339條第1項
（普通詐欺罪）
意圖為自己或第三人不法之所有，以詐術使人將本人或第三人之
物交付者，處5年以下有期徒刑、拘役或科或併科1千元以下罰金
。
